臺灣高等法院臺中分院刑事判決　　　　　　　　　　九十一年度上訴字第二三九號
　　　上　訴　人
　　　即　被　告　丁○○
　　　指定辯護人　本院公設辯護人　甲○○
右上訴人因偽造有價證券等案件，不服臺灣臺中地方法院九十年度自緝字第六一二號
中華民國九十年十二月三十一日第一審判決，提起上訴，本院判決如左：
    主 　 文
原判決撤銷。
丁○○意圖供行使之用，而偽造有價證券，處有期徒刑參年。
偽造之以「詠鉅實業有限公司」、「王瓊為」為發票人，付款人台中商業銀行西屯分
行，帳號一七四三—六號，票據號碼ＮＨＳＡ0000000號，票載發票日中華民
國八十九年九月五日，票面金額新台幣五萬元之支票壹紙沒收。
    事　  實
一、緣丁○○與其夫李海水（業經原審判決無罪確定）二人，於民國（下同）八十九
    年五月三十日，在設於台中縣豐原市○○路二二０巷二十六號「海洲小客車租賃
    有限公司」（下稱海洲公司），向海洲公司租用車牌號碼ＨＨ－五五六七號自小
    客車一輛，約定租金每日新台幣（下同）一千八百元，租用期間為一日，嗣丁○○、李海水二人竟逾期未依約返還所租用之自小客車，經海洲公司積極與丁○○
    、李海水二人連繫，惟均未果，海洲公司旋即尋找該車，於八十九年六月二十五
    日下午二時許，在台中縣豐原市○○路巷道內發現車，遂予取回，並續與丁○○
    、李海水二人要求給付逾期之租金。詎丁○○為支付上開租金，明知發票人詠鉅
    實業有限公司、王瓊為，付款人台中商業銀行西屯分行，帳號一七四三—六號，
    票據號碼ＮＨＳＡ0000000號，而發票日及金額空白之支票一紙（該支票
    為詠鉅實業有限公司負責人王瓊為所有，於八十九年八月五日，在台中市西屯區
    ○○○街十號住處遭竊，所蓋用「王瓊為」印文，竊賊蓋錯非支票使用之印章，
    致「印鑑不符」。）係來路不明之贓物，竟自不詳姓名之人手中收受後，意圖供
    行使之用，於不詳時地，擅自在前開支票上填寫發票日「、９、５」，填寫票
    面金額「伍萬元整」、「5.0000.－」，嗣於八十九年九月一日至台灣台中地方
    法院開庭時（八十九年自字第五０五號海洲公司自訴李海水、丁○○侵占等乙案
    ），持前開業已偽造完成之支票交付予海洲公司代理人戊○○收執，以供清償租
    車逾期未還之租金用。嗣因前開支票經提示後，遭「印鑑不符」為由退票，循線
    始查知上情。
二、案經海洲小客車租賃有限公司提起自訴。
    理 　 由
一、訊據被告丁○○固坦承於前開支票發票日欄、票面金額欄分別填寫「、９、５
    」、「伍萬元整」、「5.0000.－」等文字，並於八十九年九月一日至台灣台中
    地方法院開庭時，持前開業已填寫完成之支票交付予自訴代理人賴慧孜收執，以
    供清償租車逾期未還之租金等情不諱，然矢口否認有何偽造有價證券犯行，辯稱
    ：前開支票係伊向乙○○索債時，乙○○所交付的，且伊係在乙○○面前確認金
    額後才填寫的，伊並不知道前開支票是失竊的，並未有偽造有價證券之犯意云云
    ，經查：
  (一)本件自訴人所提出之發票人「詠鉅實業有限公司」、「王瓊為」，付款人台中商
    業銀行西屯分行，票據號碼ＮＨＳＡ0000000號，帳號一七四三—六號，
    票載發票日八十九年九月五日，票面金額五萬元之支票一紙，係王瓊為所有，於
    八十九年八月五日，在台中市西屯區○○○街十號住處遭竊之空白支票，而該紙
    支票上所蓋用之「王瓊為」印文雖係王瓊為所有，然並非支票存款戶內印鑑，係
    竊賊蓋錯印章之情，業據證人王瓊為於原審到庭證述無訛（見原審卷第八五頁）
    ，且有台中市票據交換所八十九年十二月二十一日中市票交乙字第八九一九六九
    號函附之掛失止付票據提示人資料查報表、退票理由單、支票正、反面及遺失票
    據申報書等資料在卷可稽。是以，前開支票係他人所竊取之支票，係屬贓物，應
    堪認定。
　(二)被告丁○○在取得前開空白支票後（發票日、票面金額空白），自行在發票日欄
    、票面金額欄分別填寫「、９、５」、「伍萬元整」、「5.0000. －」，並於
    八十九年九月一日至臺灣臺中地方法院開庭時（八十九年自字第五０五號海洲公
    司自訴李海水、丁○○侵占等乙案），持前開業已偽造完成之支票交付予自訴代
    理人賴慧孜收執，以供清償租車逾期未還之租金用等情，亦據被告坦承在卷，核
    與自訴代理人戊○○指訴情節相符。被告丁○○雖辯稱：前開支票係因乙○○向
    伊丈夫李海水借款五萬元辦理交保，伊向乙○○索取該筆借款時，乙○○所交付
    ，乙○○說該票是他老闆的，伊係在乙○○面前確認金額才填寫的，並不知該支
    票係失竊物云云。惟查：(1)就前開支票之來源，被告丁○○於原審九十年三月二
    十八日訊問時先稱：「丙○○欠我先生錢，支票是丙○○給我先生的，丙○○交
    給支票時已簽發完成，伊未在支票簽寫，約給了一個月後，才付給車行償租金的
    。」等語（見原審自字卷六五頁），嗣原審於九十年四月二十日調查時，質以共
    同被告李海水，李海水則供稱：「（你太太說是丙○○？）丙○○帶他去找乙○○拿票。」等語，再質以被告丁○○，被告丁○○方改稱：「（票哪來的？）是
    我記錯名字了，是乙○○才對。」等語（見原審自字卷第七九頁）。(2)另就李海
    水與乙○○間之債務關係，李海水於原審審理時供稱：票是我叫我太太找乙○○
    拿的，他欠我十萬元那是我幫他交保的錢（見原審自字卷第七九頁），而被告丁○○於原審則供稱：「我叫他（乙○○）簽，他不簽，我就當著乙○○的面說，
    你欠我先生五萬元，我就寫五萬元」等語（見原審自緝字卷第二六頁）。(3)再就
    取得前開支票之過程，證人丙○○於原審及本院審理時證稱：這張票是丁○○找
    乙○○拿的，他叫我跟她去，我在樓下等她，她上去找乙○○拿票。是李海水交
    代我陪丁○○去找乙○○拿票的等語（見原審自字卷第一０六頁及本院卷第二九
    頁），然被告丁○○於原審九十年十二月七日及本院九十一年二月廿七日審理時
    則供述：丙○○知道我要去拿票但是沒有陪我去，是我自己一人找乙○○拿票的
    等語（見原審自緝字卷第二六頁及本院卷第二八頁），惟其嗣後於本院九十一年
    七月三日審理時，則又改稱：當時我確實與丙○○一起去找乙○○，但丙○○在
    樓下等我‧‧‧我到樓下時有拿丙○○看支票等語（見本院卷第九九頁）。是以
    ，對照被告丁○○、李海水，及證人丙○○之前後供、證述，則前開支票究竟係
    自「乙○○」，抑或是「丙○○」處取得？乙○○究係積欠李海水十萬元，抑或
    係五萬元？證人丙○○是否陪同被告丁○○，抑或僅被告丁○○自己一人，至「
    乙○○」住處取得前開支票？渠等先後供、證述，均不一致，顯見被告辯稱乙○○交付上開支票，有所不實。且被告所稱前開支票係乙○○交付予伊乙節，業據
    證人乙○○堅決否認，證人乙○○於本院結證：「（你有無在八十九年八月間因
    為欠李海水交保五萬元而為了還錢交給被告丁○○壹張支票？）是我向我朋友借
    三萬元，叫他交給李海水，然後李海水再借我兩萬元，湊成五萬元交保，因為交
    保金是寫李海水的名字，李海水以後可以領回該五萬元，他這段期間並沒有向我
    要回兩萬元，或是五萬元的交保金。八十九年八月間被告丁○○並沒有去向我要
    錢，我也沒有拿該張支票給丁○○，我從來沒有看過該張支票，也不知道該支票
    從何而來」「她（被告丁○○）沒有到我家拿該張支票」等語（見本院卷第九八
    頁），足見被告丁○○辯稱前開支票係乙○○所交付，且當面向乙○○確認後填
    寫云云，與事實不符，不足採取。況依被告丁○○所述，伊於收受乙○○交付前
    開支票時，因見發票日期、票面金額空白，曾要求乙○○填寫，遭乙○○拒絕並
    要被告丁○○自行填寫云云，然乙○○積欠債務未還，理應由乙○○自行填寫金
    額，焉有可能堅持要求被告丁○○自行填寫金額，而被告亦無懷疑之理，被告所
    辯，顯與常情不符，益見其所言不實。再參以被告丁○○，在李海水因竊盜案件
    羈押台灣台中看守所期間，曾至台灣台中看守所告知前開簽發支票之情事，李海
    水即叮囑被告丁○○勿坦承偽造之情事，此業據被告丁○○、李海水二人供認在
    卷（見原審自緝字卷第二十七頁及三十八頁），均足徵被告丁○○對於前開支票
    ，自不詳姓名之人收受時，係屬來源不明之贓物，已然有所認識，從而，被告丁○○既知前開支票係屬來源不明之贓物，竟仍加以填載發票日、票面金額後持以
    行使，則被告丁○○偽造有價證券之犯行，至堪認定。被告所辯，無非係圖卸責
    之詞，委無足採。本件事證明確，被告丁○○右揭犯行，洵堪認定。
二、核被告丁○○所為，係犯刑法第三百四十九條第一項之收受贓物罪、第二百零一
    條第一項之偽造有價證券罪。被告丁○○於偽造有價證券後，復持以行使，其行
    使偽造有價證券之低度行為，為偽造有價證券之高度行為所吸收，不另論罪。被
    告丁○○所犯收受贓物罪與偽造有價證券罪間，有方法結果之牽連關係，為牽連
    犯，應從一重之偽造有價證券罪處斷。原審認被告罪證明確，予以論罪科刑，固
    非無見，惟前開支票被告係自不詳姓名之人所收受，並非被告自乙○○處所取得
    ，業經詳述如上，並據證人乙○○於本院證述甚詳（見本院卷第九八頁），原審
    遽依被告所言認係乙○○所交付，尚有未合。被告上訴意旨仍執前詞，否認犯罪
    ，雖無可取，惟原判決既有上開可議，即屬無可維持，自應由本院予以撤銷改判
    。爰審酌被告素行良好，因向自訴人租車未還，積欠租金，為思解決債務而一時
    失慮，收受他人之支票，並據以偽造後持以行使，然僅偽造支票一張對社會金融
    秩序之危害程度尚非重大，及其犯罪手段、犯後態度等一切情狀，量處如主文第
    二項所示之刑，以資懲儆。至被告偽造之以「詠鉅實業有限公司」、「王瓊為」
    為發票人，付款人台中商業銀行西屯分行，帳號一七四三—六號，票據號碼ＮＨ
    ＳＡ0000000號，票載發票日八十九年九月五日，票面金額五萬元之支票
    一紙，不問屬於犯人與否，均應依刑法第二百零五條之規定，予以宣告沒收；至
    於前開支票上所蓋用之「詠鉅實業有限公司」、「王瓊為」之印文，係屬真正印
    章所蓋用，僅「王瓊為」印文，係竊賊蓋錯印章而已，此業據證人王瓊為於原審
    審理時到庭證述無訛，亦即上開印文，係屬盜用真正印章所蓋，爰不予沒收。
據上論斷，應依刑事訴訟法第三百六十九條第一項前段、第三百六十四條、第二百九
十九條第一項前段，刑法第二百零一條第一項、第三百四十九條第一項、第五十五條
、第二百零五條，罰金罰鍰提高標準條例第一條前段，判決如主文。
中      華      民      國　    九十一   年    　 八      月   二十七   日
                                    臺灣高等法院臺中分院刑事第一庭
             審判長法  官　陳　紀　綱
                                                法　官　陳　登　源
                                                法　官  蕭　錦　鍾
右正本證明與原本無異。
如不服本判決應於收受送達後十日內向本院提出上訴書狀，其未敘述上訴之理由者並
得於提起上訴後十日內向本院補提理由書（均須按他造當事人之人數附繕本）。
                                                書記官  蘇  昭  文
中      華      民      國　    九十一   年    　 八      月    二十八  日
附錄本案論罪科刑法條：
刑法第二百零一條第一項
意圖供行使之用，而偽造、變造公債票、公司股票或其他有價證券者，處三年以上十
年以下有期徒刑，得併科三千元以下罰金。
刑法第三百四十九條第一項
收受贓物者，處三年以下有期徒刑、拘役或五百元以下罰金。
                                                                        Ｉ
